臺灣臺中地方法院民事判決
111年度國小上字第1號
上  訴  人  邵忠賢  
被上訴人    臺中市交通事件裁決處
                      設臺中市○○區○○○路00號
法定代理人  黃士哲    住同上
被上訴人    臺中市政府警察局大甲分局
                      設臺中市○○區○○路0號
法定代理人  吳燕山    住同上
上列當事人間請求國家賠償事件，上訴人對於民國110年11月18
日本院豐原簡易庭110年度豐國小字第4號第一審小額民事判決提
起上訴，本院判決如下：
    主  文
上訴駁回。
第二審訴訟費用新臺幣壹仟伍佰元由上訴人負擔。
    理  由
一、按對於小額程序之第一審裁判之上訴，非以其違背法令為理
    由，不得為之，民事訴訟法第436之24條第2項定有明文。本
    件民事上訴狀形式上已具體指摘原判決未載明上訴人爭執其
    係為閃避機車而移車，及以後方車輛行車紀錄器所錄製之光
    碟為據認定事實而為判決，違反行政程序法第41條、第42條
    及第43條，及違反經驗法則、論理法則暨未調查證據之違法
    等，堪認其提起上訴已具備前開合法要件。又小額程序之第
    二審判決，依上訴意旨足認上訴為無理由者，得不經言詞辯
    論為之，民事訴訟法第436條之29第2款亦有明定。
二、上訴人起訴主張：上訴人遭人檢具行車紀錄器擷取畫面之照
    片4張（下稱系爭照片），檢舉上訴人駕駛自用小客車（下
    稱上訴人車輛）停等紅燈時占用機車停等區，有不遵守道路
    交通標線指示之違規行為。惟上訴人係因另名機車騎士故意
    逆向行走至上訴人車輛副駕駛座車門旁，以眼神示意上訴人
    其要騎乘機車，上訴人不得已只好移車，且觀之系爭照片之
    固定物大小，系爭照片之順序亦屬有誤，系爭照片拍攝情形
    悖於常情且顯而易見。詎被上訴人臺中市政府警察局大甲分
    局（下稱被上訴人大甲分局）之員警未認真檢視系爭照片拍
    攝不合理之處，即逕行認定上訴人車輛有違規行為，開單告
    發車主即上訴人，被上訴人臺中市交通事件裁決處（下稱被
    上訴人交通事件裁決處）亦未仔細調查事發經過，即裁處上
    訴人罰鍰（下稱系爭裁決），嗣上訴人提起行政訴訟（下稱
    另案），亦遭本院行政訴訟庭判決駁回。爰依國家賠償法及
    侵權行為法律關係，求命被上訴人交通事件裁決處給付新臺
    幣（下同）3萬元、被上訴人大甲分局給付6萬元之判決。原
    審以被上訴人大甲分局員警已審視行車紀錄器影像光碟（下
    稱系爭影片）認定上訴人上開違規情事屬實，復經另案本院
    行政訴訟庭勘驗無訛，故被上訴人大甲分局據以開單舉發，
    被上訴人交通事件裁決處並依法為系爭裁決，自難認有何故
    意或過失行為，且經另案行政訴訟判決認定系爭裁決所為之
    處分合法確定，本件並無上訴人主張被上訴人判斷事實錯誤
    ，侵害上訴人之權利情事為由，判決駁回上訴人之訴。
三、上訴人不服原判決提起上訴，上訴意旨：
  ㈠上訴人因本院109年度交字第55號判決認定事實錯誤，另提訴
    訟案110年度豐國小字第4號法院審理判決均未依事實審理，
    而抄錄前案事實認定，有違反法官事實審之原則，且於後案
    上訴人所提出之調查事項均未調查：⒈請求調查檢舉人即拍
    攝人到庭作證是乘何交通工具所拍攝。⒉警方認定事實「為
    閃避該機車」即可分曉。⒊警方認定是「後方車輛行車紀錄
    器所錄製之光碟」，均可一一呈現出，警方所說的謊言，其
    前案裁決所及法院法官只用眼力去觀看錄製光碟勘驗，而製
    作勘驗筆錄，對於光碟片縮小影像放映，與事實比例相差甚
    遠，所以判決事實當然是錯誤，適用法條也是違法，今因至
    法院訴訟才得知法官是法律人，但對於科技影像觀察力還是
    不足，在無法查出真實情況，應委託有解析影像的單位來判
    斷，這樣對上訴人、警察單位、裁決所及法院法官，均是做
    最好的事實認定，但是前案事實的錯誤判決，而後案也跟著
    照抄，未免也太草率了，而且上訴人所提出調查證人均未理
    會，亦於判決書都無交待清礎，其裁決所於109年度交字第5
    5號案所提出答辯狀之照片4幀不符邏輯，根本是違反經驗法
    則及論理法則。
　㈡被上訴人臺中市政府警察局大甲分局行政處分及臺中市交通
    事件裁決所事實認定違反行政程序法第10條行政機構行裁量
    權，不得逾越法定之裁量範圍，並應符合法規授權之目的。
    本案屬裁量怠惰，行政機關己行使裁量權，但並未認清系爭
    事實之裁量基礎或對重要事實並未確實掌握。進而違反行政
    罰法第7條違反行政法上義務之行為非出於故意或過失者不
    罰。處分機關違背法令甚為明確。
　㈢被上訴人臺中市政府警察局大甲分局、臺中市交通事件裁決
    所及法院三個機關，事實認定進而行政處分均違反行政程序
    法第41條(鑑定人)行政機關得選定適當之人為鑑定。第42條
    勘驗及第43條採證法則行政機關為處分或其他行政行為，應
    斟酌全部陳述與調查事實及證據之結果，依論理及經驗法則
    判斷事實之真偽，並將其決定及理由告知當事人。但本案法
    院判決未載明爭執事項⒈為閃避該機車。⒉後方車輛行車紀錄
    器所錄製之光碟做為判決說明理由，進而違背法令，行政程
    序法第43條之規定甚為明確。上訴人不服，爰上訴請求判決
    如原審聲明所示等語。
四、按所謂判決違背法令，係指原判決有不適用法規或適用不當
    之情形，若僅係取捨證據、認定事實，屬於事實審法院之職
    權，如其認定並不違背法令，即不許任意指摘其認定不當，
    以為上訴理由（最高法院28年上字第1515號裁判意旨參照）
    ，並為小額事件之上訴程序所準用。次按公務員於執行職務
    行使公權力時，因故意或過失不法侵害人民自由或權利者，
    國家應負損害賠償責任。公務員怠於執行職務，致人民自由
    或權利遭受損害者亦同。國家賠償法第第2條第2項定有明文
    。又國家賠償法第2條第2項所定之國家賠償責任，本質上為
    侵權行為損害賠償責任。而侵權行為之成立，須行為人因故
    意過失不法侵害他人權利，亦即行為人須具備歸責性、違法
    性，並不法行為與損害間有因果關係，始能成立，且主張侵
    權行為損害賠償請求權之人，對於侵權行為之成立要件應負
    舉證責任。所謂不法，係指違反法律強制禁止之規定而言（
    最高法院86年度台上字第1815號裁判要旨參照）。經查：勘
    驗證物為法定法院調查證據之方法，系爭影片係來自後車之
    行車紀錄器，則由法院當庭播放，並將播放之影片內容製作
    勘驗筆錄，此調查證據之方法合於法律規定，並無違法。再
    經另案法官於審理時當庭勘驗系爭影片結果，上訴人確有停
    等紅燈時占用機車停等區之行為，且並無上訴人主張之另名
    機車騎士示意上訴人移動車輛之人及情事等情明確，原審並
    於判決說明詳實，上訴人空言指摘原審判決未通知檢舉人到
    庭作證而有未調查證據之違誤，及有違背論理及經驗法則，
    洵不足採。又原審認定被上訴人並無判斷事實錯誤而侵害上
    訴人之權利，亦無民法第195條第1項侵害上訴人法益情事，
    核其所憑事證認定之事實暨適用之法律，亦無任何違背法令
    之情形，上訴人指摘上情，自非有據。
五、綜上所述，原審判決並無上訴人所指之違背法令情事，上訴
    人提起本件上訴，依其上訴意旨足認上訴為無理由，爰依民
    事訴訟法第436條之29第2款規定，不經言詞辯論，逕以判決
    駁回。
六、上訴人應負擔之第二審訴訟費用確定為1,500元。
七、據上論結，本件上訴為無理由。依民事訴訟法第436條之29
    第2款、第436條之32第1項、第2項、第449條第1項、第78條
    、第436條之19第1項，判決如主文。
中　　華　　民　　國　　111 　年　　3 　　月　　15  　日
                  民事第五庭    審判長  陳文爵
　　　　　　　　　              法  官  許惠瑜
　　　　　　　　　              法  官  林秀菊
以上正本係照原本作成。
本件判決不得上訴。
中　　華　　民　　國　　111 　年　　3 　　月　　16　　日
                                書記官  劉子瑩